臺灣高等法院臺南分院刑事判決　　　　　　 九十年度上更(一)字第五三九號　 Ｃ
　　　上　訴　人　臺灣臺南地方法院檢察署檢察官
　　　被　　　告　乙　○　○
右上訴人因被告違反電業法案件，不服臺灣臺南地方法院八十七年度訴字第一四四九
號中華民國八十八年四月二十二日第一審判決（起訴案號：臺灣臺南地方法院檢察署
八十七年度偵字第一一四四四號），提起上訴，本院判決如左：
      主      文
上訴駁回。
      理      由
一、公訴意旨略以：被告乙○○自民國八十六年十月二十日起，在台南縣永康市○○
    ○路四五一號「同榮通訊器材行」外，損壞四五一號二至四樓之電度表使其失效
    不準而竊電。嗣於八十七年五月六日十一時四十五分許，在上址查獲，因認被告
    涉犯電業法之竊電罪。
二、按犯罪事實應依證據認定之，無證據不得推定其犯罪事實；又不能證明被告犯罪
    者，即應諭知無罪之判決，刑事訴訟法第一百五十四條、第三百零一條第一項分
    別定有明文。次按認定不利於被告之事實，須依積極證據，苟積極證據不足為不
    利於被告之認定，更不必有何有利之證據；又事實之認定，應憑證據，如未能發
    現相當證據，或證據不足以證明，自不能以推測或擬制之方法，以為裁判基礎，
    最高法院三十年上字第八一六號、四十年台上字第八六號著有判例可資參照。
三、本件公訴人認被告涉有違反電業法及損壞公務員職務上掌管之物品罪嫌，無非以
    (1)台電公司於八十七年五月六日實地檢查被告居所之電錶，發現電錶內外二封印
    完全被破壞；(2)被告提出之照片顯示，上址四五一號二樓之電錶封印完好，四五
    三號之電錶卻無封印；(3)依用電實地調查書、用電基本資料表暨被告之用電記錄
    表之記載，被告之用電度數自八十六年十月二十日起出現明顯減少之情形為主要
    論據。
四、訊據被告乙○○堅詞否認有何竊電犯行，辯稱略以：伊並未破壞封印鎖，未動過
    電錶竊電，伊所「承租」之上開處所治安不佳，停放於騎樓之機車常遭人破壞，
    該電錶置於騎樓樑柱上，任何人都可能破壞，另伊二樓以前分租予學生使用，學
    生來來去去，用電量自有增減，且電力公司主管人員坦承疏失，伊清楚表示是在
    八十七年四月間據報計電異常，而未向用戶端表達異議之情形下，按電力公司內
    部核決程序估算電費向被告收取，並派員檢修電錶，伊也不知係何人破壞等語。
    經查：
(一)上開封印鎖遭人破壞並倒撥電錶指數一節，固經證人甲○○、丙○○於警訊及原
    審審理時分別證述在卷，並經原審法院當庭檢視屬實，惟被告自警訊之初至原審
    審理時，始終否認破壞封印，雖該電錶計量者為被告承租使用之房屋用電量，但
    卻掛置在被告經營通訊行外騎樓之樑柱上，而騎樓為公共場所，任何人均得於該
    處自由走動、停留，則該電錶顯置於任何人均得接觸之環境中，即證人甲○○、
    丙○○亦僅能證明該電錶有遭人破壞調整過，尚無法證明係被告乙○○所為，不
    足為被告不利之認定。
(二)上開樑柱上除被告承租四五一號二樓至四樓之電錶外，尚有被告承租作為店面經
    營通訊器材行之四五一號一樓之電錶，而該四五一號一樓之電錶尚屬完好，並未
    遭人破壞一節，業據證人甲○○於原審審理時證述在卷（見原審八十八年三月二
    十四日訊問筆錄），則被告茍有心竊電，何以不竊取用電量較高之一樓用電？且
    觀被告於電力公司將上開四五一號一樓舊錶拆除換置新錶後所拍攝之照片，其上
    與被告無關之台南縣永康市○○○路四五三號電錶亦無封印，據此，更難以上開
    四五一號二樓之電錶為被告使用即認其破壞亦係被告所為。
(三)依卷附被告之用電記錄表記載，八十六年十月二十日至八十七年四月十九日之用
    電度數分別為七百零七度、六百二十二度、六百六十四度，與之前八十六年四月
    二十日至十月十九日分別為一千七百六十六度、二千六百二十度、一千零四十二
    度，及案發後之八十七年四月二十日起至同年八月二十日止分別為一千二百九十
    八度、二千四百度相比較，雖有偏低，然查該用電量偏低之八十六年十月間至八
    十七年四月間，乃入冬至春末，未如炎炎夏日需用冷氣、風扇去暑，本屬用電低
    峰期，矧被告於八十七年間曾將二樓分租予學生使用一節，業據證人丁佩昌、程
    志忠於原審審理時結證屬實，則被告辯稱：因學生租期不定，用電量自有差距等
    語，即非不足採信，據此，尚難以其用電度數之減少即認其有竊電犯行。
五、縱上所述，本件依調查所得證據尚不足以證明被告確有違反電業法第一百零六條
    第三款之犯行，此外，復查無其他積極證據足資證明被告有右述犯行，揆諸前開
    條文及判例說明，是不能證明被告犯罪。原審以不能證明被告犯罪，諭知被告無
    罪，核無不合。檢察官上訴意旨指摘原判決採證不當，為無理由，應予駁回。
據上論結，應依刑事訴訟法第三百六十八條，判決如主文。
本案經檢察官王碧霞到庭執行職務。
中    華    民    國      九十一      年      一      月      二十一    日
                                  臺灣高等法院臺南分院刑事第四庭
                                      審判長法官  陳    義    仲
                                            法官  蔡    崇    義
                法官  宋    明    蒼
右正本證明與原本無異。
如不服本判決，應於判決送達後十日內向本院提出上訴狀，其未敘述理由者並應於提
出上訴狀後十日內向本院補提理由書（應附繕本)。
                                      法院書記官  余    素    美
中    華    民    國      九十一      年      一      月      二十三    日
